【裁判字號】    97,交聲,2300
【裁判日期】    971030
【裁判案由】    聲明異議
【裁判全文】
臺灣高雄地方法院交通事件裁定        97年度交聲字第2300號
                                    97年度交聲字第2301號
                                    97年度交聲字第2302號
                                    97年度交聲字第2303號
原處分機關  高雄市政府交通局
異  議  人
即受處分人  甲○○
上列異議人即受處分人因違反道路交通管理處罰條例案件，對於
高雄市政府交通局民國97年8 月29 日所為之處分（原處分案號
：高市交裁字第32-1AC397811、32-1AB301782、32-1AC399342、
32-1AB299935號） 聲明異議，本院裁定如下：
    主  文
原處分均撤銷。
附表編號二、四部分發回高雄市政府交通局。
附表編號一、三部分甲○○不罰。
    理  由
一、異議意旨略以：附表編號一至四之罰單應已繳納，但因年代
    久遠，無任何收據，就算尚須繳納，也因受處分人前年正逢
    房屋買賣戶籍遷移階段，未收到上述裁決書所列之罰單，請
    撤銷遲延繳費罰金等語。
二、原處分意旨略以：受處分人於附表編號一、三所示時間，在
    編號一、三所示之收費停車處停車，經催繳後仍未繳納；又
    於附表編號二所示時間，在該處設有禁止停車之黃線處停車
    ；另於附表編號四所示時間，在該劃有紅線之路段停車，上
    開違規行為業經臺北市停車管理工程處拍照後掣單舉發，並
    由原處分機關即高雄市政府交通局於民國97年8 月29日分別
    以附表所示之法條，裁罰附表所示之裁決書。
三、經查：
（一）受處分人於97年9月16日收受上開裁決書後，於同年10月
      1日向本院聲明異議，有送達證書及本院刑事科收文戳在
      卷可查，足認其聲明異議於接到裁決書之翌日起20日內提
      出，程序上應屬適法，合先敘明。
（二）附表編號一、三部分：
1.    按汽車駕駛人在道路收費停車處所停車，未依規定繳費，
      主管機關應書面通知駕駛人於7日內補繳，並收取必要之
      工本費用，逾期再不繳納，處新臺幣（下同）300 元罰鍰
      ，道路交通管理處罰條例第56條第2 項定有明文。惟其裁
      處程式須於汽車駕駛人或所有人未依規定繳費，經主管機
      關以書面通知於7 日內補繳（並收取必要之工本費用）後
      ，逾期再不繳納，始得依上開規定舉發、裁罰，此觀諸法
      文自明；再者，處理違反道路交通管理事件，有關文書送
      達之程序，應依行政程序法之規定，道路交通案件處理辦
      法第12條、違反道路交通管理事件統一裁罰基準及處理細
      則第5 條亦分別定有明文，上開規定所稱補（催）繳之書
      面通知，乃屬有關違反道路交通管理事件之文書，其送達
      自應依上開規定為之，又依行政程序法第72條第1 項規定
      ：「送達，於應受送達人之住居所、事務所或營業所為之
      。但在行政機關辦公處所或他處會晤應受送達人時，得於
      會晤處所為之。」，對於合法送達之處所亦定有明文。
2.    經查，本件受處分人對於於附表編號一、三所示之時、地
      於該道路收費停車處所停車一事，並無爭執，惟參其戶籍
      資料，其早於91年10月11日即將戶籍地「高雄市三民區○
      ○○路232 號」，遷至「高雄市前鎮區○○○街7 號」，
      並於95年10月14日方將其住址遷回「高雄市三民區○○○
      路232 號」，有其個人基本資料查詢結果1 紙在卷可按（
      見本院第2300號卷第7 頁），足知本件受處分人於91年10
      月11日至95年10月14日間，其已遷往「高雄市前鎮區○○
      ○街7 號」居住，並辦理戶籍遷入登記在案。而本件主管
      機關即臺北市停車管理處在未依期限獲受處分人人自動繳
      納停車費後，即開立催繳單，所投遞之地址，均載為車籍
      地「高雄市○○區○○路232 號」，其中附表編號一之停
      車費催繳單，於95年8 月31日交寄，遭郵政機關以受處分
      人已遷移他處為由退回，又其記載之「大豐路」，顯係「
      大豐一路」之誤載，以致95年9 月1 日交寄之附表編號三
      之停車費催繳單，亦遭郵政機關以「地址欠詳」退件，此
      有台北市停車管理工程處停車費查詢作業表1 紙在卷可稽
      （見本院第2300號卷第27頁），是該機關投遞該催繳通知
      單之時，該地址早已非係異議人之住居所，上開機關仍執
      意投遞該址，未先依電腦戶籍系統查詢異議人戶籍地址是
      否已遷移，且未查證其記載之地址是否有誤，已與首開行
      政程序法送達之規定不符，其送達已非合法，又原處分機
      關對於上開催繳通知遭退回後，亦未舉證嗣後有何盡補繳
      通知之行為，方逕為裁處罰鍰，是依上開說明，道路交通
      管理處罰條例第56條第2 項既以主管機關以書面通知於7
      日內補繳（並收取必要之工本費用），而受處分人收受通
      知後逾期再不繳納為其裁罰要件，主管機關上開停車費補
      繳通知，未對受處分人合法送達，其舉發程序即難謂適法
      ，原處分機關未察，竟據之逕以裁罰，於法即有未合，本
      院自應依法撤銷附表編號一、三之處分，而另為異議人不
      罰之諭知。
（三）附表編號二、四部分：
1.    按「紅實線設於路側，用以禁止臨時停車。」、「黃實線
      設於路側者，用以禁止停車」，道路交通標誌標線號誌設
      置規則第149 條第1 項第1 款第4 、5 目定有明文，而汽
      車駕駛人停車時，在禁止臨時停車處所停車者，及在設有
      禁止停車標誌、標線之處所停車，處600 元以上1,200 元
      以下罰鍰，道路交通管理處罰條例第56條第1 項第1 、4
      款亦有明文。
2.    受處分人於附表編號二所示之時、地，將其所有之上開自
      小客車停放於黃實線旁，並於附表編號四所示之時、地，
      將上開車輛停放於紅實線之違規事實，有卷附之照片3 張
      附卷可稽，並為受處分人所不爭執，上開違規事實，自堪
      認定。
3.    惟按違反道路交通管理處罰條例第56條第1 項第1 、4 款
      之事件，於應到案期限內繳納或到案聽候裁決者，小型車
      處900 元罰鍰，踰越期限60日以上者，處1,200 元罰鍰，
      此有違反道路交通管理事件統一裁罰基準及處理細則第2
      條及違反道路交通管理事件統一裁罰基準表可參，惟此須
      汽車駕駛人受有「舉發違反道路交通管理事件通知單」之
      合法送達為前提。本件系爭「舉發違反道路交通管理事件
      通知單」經台北市政府交通局於以經掛號郵寄無法送達為
      由辦理公示送達一節，雖有該臺北市政府96年夏字第32期
      公報1 紙附卷可參，然查本件舉發通知單寄發日期遭退件
      日期為95年10月2 、3 日，當時受處分人之戶籍係設於「
      高雄市前鎮區○○○街7 號」，已如前述，而該舉發通知
      單上寄送地址係載為「高雄市○○區○○路232 號」，有
      該單退信封在卷可明（見本院第2300號卷第28-30 頁），
      其寄送之地址並非受處分人當時之戶籍地外，其記載之「
      「大豐路」亦顯為「大豐一路」之誤載，是該舉發通知單
      即遭郵政機關以「地址欠詳」、「遷移新址不明」為由退
      件，顯見本件「舉發違反道路交通管理事件通知單」並未
      依受處分人當時之戶籍住址合法送達，其嗣後之公示送達
      自亦難認合法。從而，受處分人雖有附表二、四所示之違
      規行為，然其主張未收到上述舉發通知單，不應因踰越期
      限而提高罰鍰金額等語，即有理由，原處分應予撤銷，並
      發回原處分機關另行依法再行處理，以為適法。
（四）綜上所述，主管機關對駕駛人補繳停車費之通知，既未合
      法送達，依道路交通管理處罰條例第56條第2 項，即不得
      對受處分人處以罰鍰，附表編號一、三之處分，即應由本
      院將原處分撤銷，並為受處分人不罰之諭知。另附表編號
      二、四之舉發通知單之送達亦非合法，原處分機關逕為裁
      決，剝奪受處分人陳述權利，亦有未洽，是由本院將編號
      二、四之之處分撤銷，發回由原處分機關再為審究後，另
      為適當之處分。另異議人於遷址後未依規定前往監理單位
      申報車籍變更地址，顯已違反道路交通管理處罰條例第
      16條第1 項第1 款規定，應由原處分機關另行裁罰，併予
      敘明。
五、依道路交通案件處理辦法第20條，爰裁定如主文。
中    華    民    國    97    年    10    月    30    日
                  交通法庭         法  官  張琬如
以上正本證明與原本無異。
如不服本裁定，應於收受送達後5 日內向本院提出抗告狀。
中    華    民    國    97    年    10    月    30    日
                                   書記官  劉甄庭
附表
┌──┬────┬───────────┬─────┬────┬─────┬─────┬─────┐
│編號│案號    │裁決書字號            │ 違規時間 │違規地點│舉發裁處  │舉發裁處  │ 裁處金額 │
│    │        │                      │(年月日時)│        │之違規事實│之違規法條│ (新臺幣) │
├──┼────┼───────────┼─────┼────┼─────┼─────┼─────┤
│ 一 │97年度交│高市交裁字第32-1AC3978│95.08.09/ │臺北市○○○道路收費│道路交通管│  300 元  │
│    │聲第2300│11號                  │11:39     │義路一段│停車處所停│理處罰條例│          │
│    │號      │                      │          │        │車經催繳不│第56條第2 │          │
│    │        │                      │          │        │依規定繳費│項        │          │
├──┼────┼───────────┼─────┼────┼─────┼─────┼─────┤
│ 二 │97年度交│高市交裁字第32-1AB3017│95.09.22/ │臺北市建│在設有禁止│道路交通管│1,200 元  │
│    │聲第2301│82 號                 │10:06     │國南路一│停車標線之│理處罰條例│          │
│    │號      │                      │          │段      │處所停車  │第56條第1 │          │
│    │        │                      │          │        │          │項第4款   │          │
├──┼────┼───────────┼─────┼────┼─────┼─────┼─────┤
│ 三 │97年度交│高市交裁字第32-1AC39  │95.08.10/ │臺北市○○○道路收費│道路交通管│300 元    │
│    │聲第2302│9342號                │21:02     │國北路（│停車處所停│理處罰條例│          │
│    │號      │                      │          │二）橋下│車經催繳不│第56條第2 │          │
│    │        │                      │          │        │依規定繳費│項        │          │
├──┼────┼───────────┼─────┼────┼─────┼─────┼─────┤
│ 四 │97年度交│高市交裁字第32-1AB2999│95.09.21/ │臺北市建│在禁止臨時│道路交通管│1,200 元  │
│    │聲第2303│35號                  │09:42     │國南路一│停車處所停│理處罰條例│          │
│    │號      │                      │          │段      │車        │第56條第1 │          │
│    │        │                      │          │        │          │項第1款   │          │
└──┴────┴───────────┴─────┴────┴─────┴─────┴─────┘


司法院資訊處製作；財團法人民間司法改革基金會備份。
